【裁判字號】    96,易,453
【裁判日期】    970129
【裁判案由】    違反著作權法
【裁判全文】
臺灣花蓮地方法院刑事判決               96年度易字第453號
公  訴  人  臺灣花蓮地方法院檢察署檢察官
被      告  乙○○
上列被告因違反著作權法案件，經檢察官提起公訴（96年度調偵
字第59號），本院判決如下：
    主  文
乙○○無罪。
    理  由
一、公訴意旨略以：被告乙○○係址設花蓮縣秀林鄉秀林村民享
    20號「這家香雞排小吃店」之現場負責人，明知「風飛沙」
    、「雙人枕頭」、「月圓思情」、「情難斷夢抹醒」、「連
    杯酒」、「等一下呢」、「一條手巾仔」、「春天哪會這呢
    寒」等8 首歌曲，分別為張錦華、黃建銘、陳百潭等人作詞
    、作曲，由張錦華、黃建銘、華倫唱片有限公司享有著作財
    產權，並委託財團法人臺灣音樂著作權人聯合總會（原名中
    華音樂著作權人聯合總會，以下稱音樂聯合總會）管理之著
    作物，非經同意或授權不得重製、販售、公開播放及演出，
    竟基於擅自公開演出他人音樂著作之犯意，未經音樂聯合總
    會之同意或授權，自民國96年1 月間某日起，在上開店內，
    利用機身號碼為00000000號之「金嗓」牌電腦點歌伴唱機設
    備，以每首新臺幣（以下同）10元之價格，供店內不特定客
    人點唱，擅自公開演出上開音樂著作，以此方式侵害張錦華
    等人之音樂著作財產權。嗣於96年5月7日下午6 時15分許，
    為警在上址當場查獲，並扣得上開電腦點歌伴唱機1 台、點
    歌本1 本。因認被告乙○○涉犯著作權法第92條擅自以公開
    演出之方法侵害他人之著作財產權罪嫌等語。
二、按犯罪事實應依證據認定之，無證據不得認定犯罪事實；又
    不能證明被告犯罪者，應諭知無罪之判決，刑事訴訟法第15
    4條第2項、第301條第1項分別定有明文。次按告訴人之告訴
    ，係以使被告受刑事訴追為目的，是其陳述是否與事實相符
    ，仍應調查其他證據以資審認；又認定不利於被告之事實，
    須依積極證據，苟積極證據不足為不利於被告事實之認定時
    ，即應為有利於被告之認定，更不必有何有利之證據；再認
    定犯罪所憑之證據，雖不以直接之證據為限，間接證據亦包
    含在內，然而無論直接證據或間接證據，其為訴訟上之證明
    ，須於通常一般人均不致有所懷疑，而得確信其為真實之程
    度者，始得據為有罪之認定，倘其證明尚未達於此一程度，
    而有合理之懷疑存在時，事實審法院復已就其心證上理由予
    以闡述，敘明其無從為有罪之確信，因而為無罪之判決，尚
    不得任意指為違法。最高法院52年臺上字第1300號、30年上
    字第816號、76年臺上字第4986號分別著有判例可資參照。
三、公訴人認被告乙○○涉犯前揭擅自以公開演出侵害他人之著
    作財產權罪嫌，無非以被告之供述、告訴人音樂聯合總會之
    指訴、證人吳聖榮之證述、告訴人所提出著作仲介團體設立
    許可證、法人登記證書、授權名單、告訴人寄發予被告之存
    證信函及回執各1份、專屬授權委託管理契約書3份、點唱機
    畫面及現場照片15張等為其論據。訊據被告固不否認上開電
    腦點歌伴唱機內有告訴人管理之上開8 首音樂著作，未經告
    訴人同意或授權，自96年3 月15日起在上開地點使用電腦點
    歌伴唱機設備，以每首10元之價格，供店內不特定客人點唱
    等情，惟堅決否認有何公訴人所指上開犯行，辯稱：伊並不
    知道這些歌曲有音樂著作，在上開期間內並沒有客人點播上
    開8首歌曲等語，經查：
（一）證據能力部分：
      按被告以外之人於審判外之言詞或書面陳述，除法律有規
      定者外，不得作為證據；被告以外之人於審判外向法官所
      為之陳述，得為證據；又被告以外之人於審判外之陳述，
      經當事人於審判程序同意作為證據，法院審酌該言詞陳述
      或書面陳述作成時之情況，認為適當者，亦得為證據。當
      事人、代理人或辯護人於法院調查證據時，知有第159 條
      第1 項不得為證據之情形，而未於言詞辯論終結前聲明異
      議者，視為有前項之同意，刑事訴訟法第159條第1項及第
      159條之1第1項及第159條之5 分別定有明文。查證人即「
      這家香雞排小吃店」消費之客人吳聖榮於警詢中之證述，
      係屬被告以外之人於審判外所為之言詞陳述，公訴人及被
      告對於上開審判外之言詞陳述，均業於本院準備程序中表
      示同意引為證據，且迄於本案言詞辯論終結前亦未再聲明
      異議或撤銷同意，而本院審酌該等言詞陳述作成之情況，
      核無違法取證及證明力明顯過低之瑕疵，亦認為以之作為
      證據為適當，故依上開規定，證人吳聖容之證詞，具有證
      據能力。
（二）被告在上開地點開設「這家香雞排小吃店」，自96年3 月
      15日起迄查獲時止，使用電腦點歌伴唱機設備，以每首10
      元之價格，供店內不特定客人點唱，該電腦點歌伴唱機內
      有告訴人管理之上開8 首音樂著作，告訴人亦從未同意或
      授權被告公開演出上開8 首音樂著作等情，業據被告坦承
      在卷，並與告訴人指訴、證人吳聖榮之證述相符，此外並
      有告訴人所提出寄發予被告之存證信函及回執各1 份、點
      歌本1 本、點唱機畫面及現場照片15張等在卷可稽，又扣
      案之「金嗓」牌電腦點歌伴唱機內收錄有「風飛沙」、「
      雙人枕頭」、「月圓思情」、「情難斷夢抹醒」、「連杯
      酒」、「等一下呢」、「一條手巾仔」、「春天哪會這呢
      寒」等8 首歌曲，分別為張錦華、黃建銘、陳百潭等人作
      詞、作曲，由張錦華、黃建銘、華倫唱片有限公司享有著
      作財產權，並授權音樂聯合總會專屬管理，有著作權仲介
      團體設立許可證、音樂聯合總會授權名單各1 份、音樂著
      作財產權專屬授權委託管理契約書3 份在卷足參，是被告
      上開供述與事實相符應堪認定。
（三）所謂「公開演出」係指以演技、舞蹈、歌唱、彈奏樂器或
      其他方法向現場之公眾傳達著作內容，以擴音器或其他器
      材將原播送之聲音或影像向公眾傳達者亦屬之。是構成對
      音樂著作財產權人所享有公開演出權之侵害者，必須行為
      人以前揭方法在現場向公眾傳達音樂著作之事實者始足當
      之。告訴代理人甲○○固於本院準備程序中指稱：先前至
      現場勘查時確實聽到有人在點播「風飛沙」這首歌曲等語
      ，然本件警方查獲時並未有人點播上開8 首歌曲，且卷附
      點唱機畫面及現場照片15張均係員警於查獲當時基於搜索
      取證之目的自點唱機內所點播拍攝，該等照片僅足證明被
      告所擺設之點唱機內確有收錄上開8 首歌曲，並無從證明
      有何消費者曾點唱上開歌曲，而有公開演出之事實，全案
      又查無其他如消費者遺留現場點播上開8 首歌曲之點歌單
      或其他確有公開演出上開8 首歌曲之證據，自難僅憑告訴
      人之指述或被告擺設在上開小吃店之「金嗓」點唱機內收
      錄有上開8 首歌曲之事實，即遽認被告有何違反著作權法
      之犯行。
    綜上，並無證據足證被告有公開播出上開告訴人所管理之 8
    首音樂著作之行為，檢察官僅依告訴人之指述，即認被告涉
    有上開犯行，證據尚有未足。
四、綜上所述，檢察官僅以查獲被告於上開雞排小吃店內設置電
    腦點唱機供不特定之消費者點播及點唱機內有告訴人所管理
    之8 首音樂著作之行為，即遽認被告涉有違反著作權法第92
    條第1 項之犯行，應屬率斷。根據公訴人所為之舉證，並無
    法使本院確信被告有未經著作財產權人之許可或授權，公開
    演出他人著作財產權之犯行。此外，本院復查無其他積極證
    據足認被告有檢察官所指之上述犯行。既此，則本院尚難僅
    憑上開查獲之事實或告訴人之指述，即遽以認定被告確有上
    開犯行。揆諸首揭法條及判例意旨，爰為被告無罪之諭知，
    以免冤抑。
據上論斷，應依刑事訴訟法第301條第1項，判決如主文。
本案經檢察官李子春到庭執行職務。
中    華    民    國    97    年    1     月    29    日
                  刑事第一庭   審判長法  官  張健河
                                     法  官  蕭一弘
                                     法  官  湯國杰
上列正本證明與原本無異。
如對本判決不服，應於送達後10日內，向本院提出上訴狀（上訴
狀應記載具體上訴理由並應抄附繕本）告訴人或被害人如對於本
判決不服者，應具備理由請求檢察官上訴，其上訴期間之計算係
以檢察官收受判決正本之日期為準。
中    華    民    國    97    年    1     月    29    日
                                     書記官


司法院資訊處製作；財團法人民間司法改革基金會備份。
